最高法院民事裁定　　　　　　　　　　　　　　　九十三年度台上字第二０六八號
　　上　訴　人　甲○○○
　　訴訟代理人　郭 寶 蓮律師
　　被 上訴 人　中國農民銀行股份有限公司
　　法定代理人　陳 高 吉
右當事人間請求確認抵押債權不存在等事件，上訴人對於中華民國九十三年六月十六
日台灣高等法院高雄分院第二審判決（九十二年度重上字第一二四號），提起上訴，
本院裁定如下：
    主  文
上訴駁回。
第三審訴訟費用由上訴人負擔。
    理  由
按上訴第三審法院，非以原判決違背法令為理由，不得為之。又提起上訴，上訴狀內
應記載上訴理由，表明原判決所違背之法令及其具體內容，暨依訴訟資料合於該違背
法令之具體事實，其依民事訴訟法第四百六十九條之一規定提起上訴者，並應具體敘
述為從事法之續造、確保裁判之一致性或其他所涉及之法律見解具有原則上重要性之
理由，同法第四百六十七條、第四百七十條第二項定有明文。而依同法第四百六十八
條規定，判決不適用法規或適用不當者，為違背法令；依同法第四百六十九條規定，
判決有該條所列各款情形之一者，為當然違背法令。是當事人提起上訴，如以同法第
四百六十九條所列各款為理由時，其上訴狀或理由書應表明該判決有合於各該條款規
定情形之具體內容，及係依何訴訟資料合於該違背法令之具體事實。如依同法第四百
六十八條規定，以原判決有不適用法規或適用法規不當為理由時，依同法第四百六十
九條之一規定，須經第三審法院之許可，而該許可，以從事法之續造、確保裁判之一
致性或其他所涉及之法律見解具有原則上重要性者為限。本件上訴人起訴請求被上訴
人塗銷系爭抵押權登記及請求撤銷台灣屏東地方法院（下稱屏東地院）九十一年度執
字第四五七０號強制執行程序，原審以系爭抵押權所擔保之債權，業經被上訴人於民
國八十八年三月一日聲請屏東地院對於上訴人核發八十八年度促字第三０八四號支付
命令確定，依民事訴訟法第五百二十一條第一項規定，該支付命令與確定判決有同一
之效力，難謂該抵押權所擔保之債權不存在，上訴人自不得請求塗銷系爭抵押權登記
。又被上訴人以該確定之支付命令為執行名義，聲請強制執行，上訴人亦不得提起債
務人異議之訴等詞，而為上訴人敗訴之判決。上訴人對之提起上訴，雖謂民事訴訟法
第五百二十一條第一項規定債務人對於支付命令未於法定期間合法提出異議者，支付
命令與確定判決有同一之效力，應作限縮解釋，認僅有執行力而無既判力云云；惟該
條文謂「與確定判決有同一之效力」，則凡確定判決所生之既判力及執行力，支付命
令皆得有之，關於該條文之適用，並無疑義。上訴人之上訴，自不應許可。又系爭抵
押權所擔保之債權，既經法院對上訴人核發支付命令確定，被上訴人亦據以聲請強制
執行，則上訴人縱對於兩造間除該支付命令以外之其他借據、約定書所載之法律關係
存否另有爭執，亦僅得請求確認各該法律關係是否存在，而不得據以請求塗銷系爭抵
押權登記，或提起債務人異議之訴。是原審對於上訴人就系爭支付命令以外之其他借
據、約定書等是否真正之爭執，自無調查審認之必要，核無訴訟資料可認原判決有理
由不備之違法。依上說明，應認其上訴為不合法。
據上論結，本件上訴為不合法。依民事訴訟法第四百八十一條、第四百四十四條第一
項、第九十五條、第七十八條，裁定如主文。
中　　　華　　　民　　　國　　九十三　　年　　　十　　　月　　　八　　　日
                              最高法院民事第七庭
                                  審判長法官  吳　啟　賓
                                        法官  高　孟　焄
                                        法官  朱　建　男
                                        法官  楊　鼎　章
                                        法官  陳　淑　敏
      右正本證明與原本無異
                                              書  記  官
中　　　華　　　民　　　國　　九十三　　年　　　十　　　月　　 十九 　　日
                                                                        Ｋ
